臺灣臺北地方法院刑事判決　　　　　　　96年度交訴字第28號
公　訴　人　臺灣臺北地方法院檢察署檢察官
被　　　告　乙○○
上列被告因公共危險案件，經檢察官聲請以簡易判決處刑（95年
度偵字第 23081號），本院認不宜以簡易判決處刑，改依通常程
序審理，判決如下：
    主  文
乙○○駕駛動力交通工具肇事，致人受傷而逃逸，累犯，處有期
徒刑肆月，如易科罰金，以銀元佰元即新臺幣玖佰元折算壹日
。
    事  實
一、乙○○前於民國九十二年間因傷害案件，經臺灣士林地方法
    院以九十二年度簡上字第七一號判處有期徒刑四月確定，於
    九十三年三月十二日易科罰金執行完畢，猶不知悔改，於九
    十五年五月六日中午十二時四十分許，駕駛車號ＣＹ—六二
    三０號自用小客車，沿臺北市中山區○○○路四一０巷由南
    往北方向行駛，途經四一０巷三二號前時，本應注意在劃有
    行車分向線之路段行駛時，應在遵行車道內行駛，並應注意
    車前狀況，隨時採取必要之安全措施，且依當時為日間有照
    明之晴天，柏油路面乾燥無缺陷，亦無障礙物，視距良好等
    情形，並無不能注意之情事，竟疏未注意及此，猶貿然駛越
    對向車道，適甲○○騎乘車號ＤＶＮ—八七六號輕型機車沿
    同巷之對向車道由北往南方向行駛至該處時，其左腳即遭上
    開小客車左前輪輾壓，其機車左側車身亦遭該小客車擦撞，
    致甲○○人車倒地，因而受有左足挫傷、左小腿擦傷等傷害
    （過失傷害部分撤回告訴，未據起訴）。詎乙○○下車查看
    後，明知其已駕車撞及甲○○人車而肇事，致甲○○受傷，
    竟未報警處理，亦未採取救護甲○○之必要措施，即上車駛
    離現場而逃逸。嗣經路人目睹肇事經過，記下乙○○所駕車
    號而告知甲○○報警循線查獲上情。
二、案經甲○○訴由臺北市政府警察局中山分局報請臺灣臺北地
    方法院檢察署檢察官偵查後聲請以簡易判決處刑，本院認不
    宜以簡易判決處刑，改依通常程序審理。
    理  由
一、前揭事實，業據被告乙○○於本院審理時坦承不諱（見本院
    九十六年四月十七日審判筆錄），核與被害人甲○○於本院
    審理時指訴情節相符（見本院九十六年三月十九日審判筆錄
    ），並有道路交通事故現場圖、補充資料表、道路交通事故
    調查報告表、現場照片及馬偕紀念醫院診斷證明書附卷可稽
    （見偵卷第一０頁、第一二至一四頁、第一八至二一頁）。
    本件事證明確，被告犯行洵堪認定，應予依法論科。
二、核被告所為，係犯刑法第一百八十五條之四之肇事逃逸罪。
    又被告行為後，刑法業於九十四年二月二日修正公布，九十
    五年七月一日起施行。按行為後法律有變更者，適用行為時
    之法律，但行為後之法律有利於行為人者，適用最有利於行
    為人之法律，刑法第二條第一項定有明文。茲本條係規範行
    為後法律變更所生新舊法律比較適用之準據法，本身尚無新
    舊法比較之問題，於新法施行後，應一律適用新法第二條第
    一項之規定，為「從舊從輕」之比較（最高法院九十五年五
    月二十三日九十五年度第八次刑事庭會議決議參照），從而
    ：
  (一)刑法第四十七條關於累犯之規定：「受有期徒刑之執行完畢
    ，或受無期徒刑或有期徒刑一部之執行而赦免後，五年以內
    再犯有期徒刑以上之罪者，為累犯，加重本刑至二分之一」
    ，業經修正為同條第一項：「受徒刑之執行完畢，或一部之
    執行而赦免後，五年以內故意再犯有期徒刑以上之罪者，為
    累犯，加重本刑至二分之一」，即限制以故意再犯者為限，
    方成立累犯。而依最高法院九十五年度第八次刑事庭會議決
    議，有關累犯部分，新法施行前，過失再犯有期徒刑以上之
    罪，新法施行後，應依新法第二條第一項之規定，適用最有
    利於行為人之法律。是以於舊法時故意犯罪，依新、舊法均
    成立累犯之情形，應係前述最高法院決議有意排除適用，即
    不生新舊法比較之問題（臺灣高等法院暨所屬法院九十五年
    十二月十三日刑事法律座談會刑事類提案第八號研討結果參
    照）。查被告前於九十二年間因傷害案件，經臺灣士林地方
    法院以九十二年度簡上字第七一號判處有期徒刑四月確定，
    於九十三年三月十二日易科罰金執行完畢，此有卷附臺灣高
    等法院被告前案紀錄表可按（見本院卷），其於五年以內故
    意再犯有期徒刑以上之罪，不論依修正前之刑法第四十七條
    ，或修正後之刑法第四十七條第一項之規定，均構成累犯，
    對被告而言並無有利或不利之情形，揆諸前揭說明，自不生
    新舊法比較之問題，應逕依修正後之刑法第四十七條第一項
    ，論以累犯，並加重其刑。
  (二)至刑法第五十九條關於酌減之規定，為法院就刑之裁量及酌
    減審認標準見解之明文化，亦非屬法律之變更，自均無新舊
    法比較之問題（最高法院九十五年五月二十三日九十五年度
    第八次刑事庭會議決議參照），應逕依新法第五十九條之規
    定論科。被告駕車肇事致被害人受傷後，曾下車查看被害人
    傷勢，僅因一時情急失慮，始駕車逃逸，致罹刑章，而被害
    人所受傷害非鉅，且被告已與被害人達成民事上和解，被害
    人並當庭表示願原諒被告，給被告機會，請求本院從輕量刑
    等語（見本院九十六年四月十七日審判筆錄），是被告犯罪
    之情狀顯可憫恕，雖科以法定最低度刑，仍嫌過重，爰依刑
    法第五十九條規定，減輕其刑。
  (三)爰審酌被告肇事致被害人受傷，竟於下車查看後復上車逃離
    現場，將被害人棄置不顧，惟被害人所受傷害非鉅，且被告
    犯後已與被害人達成民事上和解，取得被害人之諒解，並坦
    承犯行，知所悔悟，態度良好等一切情狀，量處如主文所示
    之刑。
  (四)末查被告行為後，刑法第四十一條已於九十四年二月二日修
    正公布，九十五年七月一日起施行，其中第一項前段修正為
    「犯最重本刑為五年以下有期徒刑以下之刑之罪，而受六個
    月以下有期徒刑或拘役之宣告者，得以新臺幣一千元、二千
    元或三千元折算一日，易科罰金」，然依被告行為時法律，
    即修正前刑法第四十一條第一項前段：「犯最重本刑為五年
    以下有期徒刑以下之刑之罪，而受六個月以下有期徒刑或拘
    役之宣告，因身體、教育、職業、家庭之關係或其他正當事
    由，執行顯有困難者，得以一元以上三元以下折算一日，易
    科罰金」，暨修正前之罰金罰鍰提高標準條例第二條：「依
    刑法第四十一條易科罰金者，均就其原定數額提高為一百倍
    折算一日；法律所定罰金數額未依本條例提高倍數，或其處
    罰法條無罰金刑之規定者，亦同」等規定，易科罰金之折算
    標準最高為銀元三百元即新臺幣九百元，最低為銀元一百元
    即新臺幣三百元。比較新、舊法結果，適用被告行為時即修
    正前之法律，對被告較為有利，爰併依刑法第二條第一項前
    段之規定，適用修正前刑法第四十一條第一項前段，諭知易
    科罰金之折算標準。
據上論斷，應依刑事訴訟法第四百五十二條、第二百九十九條第
一項前段，刑法第二條第一項前段、第一百八十五條之四、第四
十七條第一項、第五十九條、修正前刑法第四十一條第一項前段
，刑法施行法第一條之一，修正前罰金罰鍰提高標準條例第二條
，現行法規所定貨幣單位折算新臺幣條例第二條，判決如主文。
本案經檢察官林禎瑩到庭執行職務
中　　華　　民　　國　　96　　年　　4　　月　　27　　日
　　　　　　　　　刑事第八庭審判長法　官　陳德民
                                  法  官  唐于智
                                  法  官  陳芃宇
以上正本證明與原本無異。
如不服本判決，應於判決送達後10日內，向本院提出上訴狀。
　　　　　　　　　　　　　　      書記官　周小玲
中　　華　　民　　國　　96　　年　　5 　　月　　3 　　日
附錄本案論罪科刑法條全文：
中華民國刑法第一百八十五條之四
駕駛動力交通工具肇事，致人死傷而逃逸者，處六月以上五年以
下有期徒刑。
